臺灣桃園地方法院小額民事判決
110年度壢小字第1217號
原      告  鍾信偉  
被      告  張逢甲  


上列當事人間請求損害賠償事件，本院於民國111年5月12日言詞
辯論終結，判決如下：
    主    文
一、被告應給付原告新臺幣玖仟陸佰貳拾參元，及自民國一百一
    十年十月十九日起至清償日止，按年利率百分之五計算之利
    息。
二、原告其餘之訴駁回。
三、訴訟費用新臺幣肆仟元，其中新臺幣捌佰參拾參元由被告負
    擔，餘由原告負擔。
四、本判決原告勝訴部分得假執行。
　　理 由 要 領
一、本件依民事訴訟法第436條之18第1項規定，除下列理由要領
    外，僅記載主文，其餘省略。
二、原告主張：被告於民國109年12月18日16時34分許，駕駛車
    牌號碼0000-00號自用小貨車（下稱肇事貨車)，行經桃園市
    ○鎮區○○路000號前時，因往右轉向未注意後方來車之過失，
    與後方由原告所駕駛、訴外人張美玉所有之車牌號碼0000-0
    0號自用小客車（下稱系爭車輛)發生碰撞，致系爭車輛受損
    （下稱本件事故），因而產生維修費用新臺幣（下同）46,2
    07元。又張美玉已將系爭車輛損害賠償請求權讓與原告，且
    道路交通事故初步分析研判表（下稱初判表）記載原告尚未
    發現肇事因素，為此，爰依侵權行為及債權讓與之法律關係
    提起本件訴訟等語。並聲明：被告應給付原告46,207元，及
    自110年8月5日起至清償日止，按年利率5％計算之利息。
三、被告則以：兩造車輛於上開時、地確實有發生車禍，因為伊
    的停車位在事發地點之右側且旁邊有電線桿，所以伊必須要
    先往道路中間偏行才有足夠角度右轉駛入停車位。而原告係
    自後方超車過來與伊發生碰撞，故伊認為雙方都有過失，原
    告應自負7成的肇事責任等語，資為抗辯，並聲明：原告之
    訴駁回。　
四、是依上開說明，以下僅就(一)原告就本件事故是否與有過失
    ？(二)原告得請求賠償之金額若干？記載理由要領如下：　
    　
(一)原告就本件事故是否與有過失？
　1.按損害之發生或擴大，被害人與有過失者，法院得減輕賠償
    金額，或免除之，民法第217條第1項定有明文。且此項規定
    之目的，在謀求加害人與被害人間之公平，故在裁判上法院
    得以職權減輕或免除之（最高法院85年台上字第1756號判例
    意旨可資參照）。次按汽車超車時，應依下列規定：五、前
    行車減速靠邊或以手勢或亮右方向燈表示允讓後，後行車始
    得超越。超越時應顯示左方向燈並於前車左側保持半公尺以
    上之間隔超過，行至安全距離後，再顯示右方向燈駛入原行
    路線，亦為道路交通安全規則第101條第1項第5款所明定。
  2.經查，被告於警詢中自陳：本件事故發生前，伊駕駛肇事車
    輛於龍平路往中正五路方向行駛，行經龍平九街口後，伊要
    右轉到右邊的空地停車，故有靠中間一點行駛，並有停下使
    用方向燈，再起步右轉，之後就聽到碰撞聲等語（見本院卷
    第15頁）；原告則於警詢中自陳：本件事故發生前伊駕駛系
    爭車輛於龍平路往中正五路方向行駛，當時肇事車輛行駛於
    伊前方，嗣肇事車輛先靠左行駛至對向並有停下，導致伊前
    方空出，伊遂往前行駛，而後肇事車輛右切，伊車身左側與
    肇事車輛右前側即發生碰撞等語（見本院卷第15頁反面)。
    復參道路事故現場圖(見本院卷第16頁反面)，可知原告駕駛
    系爭車輛至本件事故路段時，行駛於肇事車輛後方即屬後方
    車，因見肇事車輛即前行車向左偏移，而自肇事車輛右側超
    越，並於肇事車輛右轉時兩車發生碰撞，惟依上開規定，後
    方車在超越前行車時，應顯示左方向燈並於前車左側保持半
    公尺以上之間隔超過，行至安全距離後，再顯示右方向燈駛
    入原行路線，本件原告客觀上並無不能注意之情事，卻疏未
    及此，足認原告有超車不當之過失。本院審酌上開事證及事
    故之情狀，認為原告行經未劃分向標線路段，自前車右側超
    越，為此次事故發生之主要原因，應負擔70％之責任；而被
    告行經未劃分向標線路段，未盡靠右行駛隨即右轉彎，為此
    次事故發生之次要原因，應負擔30％之責任。而卷附桃園市
    政府車輛行車事故鑑定會鑑定意見書（下稱鑑定意見書）亦
    與本院上開認定相同。至於原告所稱初判表記載原告尚未發
    現肇事因素等語，惟初判表僅供本院參酌之因素，個案肇事
    因素仍應由本院依卷內事證，以論理法則及經驗法則判斷所
    得心證認定之，故初判表與本院認定相異，自不拘束本院之
    判斷，併此敘明。
(二)原告得請求賠償之金額若干？　　
　  按物被毀損時，被害人除得依民法第196條請求賠償外，並
    不排除民法第213條至第215條之適用。依民法第196條請求
    賠償物被毀損所減少之價額，得以修復費用為估定之標準，
    但以有必要者為限（例如：修理材料以新品換舊品，應予折
    舊），此有最高法院77年度第9次民事庭會議決議可資參照
    。又依行政院所頒之固定資產耐用年數表及固定資產折舊率
    表之規定，系爭車輛耐用年數為5年，依定率遞減法每年折
    舊1000分之369；另依營利事業所得稅查核準則第95條第6 
    項規定「固定資產提列折舊採用平均法、定率遞減法或年數
    合計法者，以一年為計算單位；其使用期間未折舊折舊滿一
    年者，按實際使用之月數相當於全年之比例計算之；不滿一
    月者，以月計。」，其最後一年之折舊額，加歷年折舊累計
    額，其總和不得超過該資產成本原額之十分之九。經查，系
    爭車輛係於99年10月出廠，此有系爭車輛行照為佐（見本院
    卷第34頁），迄至本件交通事故發生之日即109年12月18日
    ，已使用逾5年，則零件扣除折舊費用估定為1,571元（計算
    式：15,703×0.1＝1,571元，元以下四捨五入），加計工資及
    烤漆費用後，系爭車輛修復費用為32,075元（計算式：1,57
    1＋16,921＋13,583＝32,075元）。又被告僅負30％之過失責任
    ，故原告僅能向被告請求9,623元(計算式：32,075×0.3＝9,6
    23元，元以下四捨五入)。從而本件原告得主張之金額為9,6
    23元，於此範圍之請求即屬有據，應予准許，逾此範圍之請
    求即屬無據，應予駁回。　
五、訴訟費用負擔之依據：民事訴訟法第79條，並依職權確定訴
    訟費用額如主文第3項所示（含裁判費1,000元及鑑定費3,00
    0元）。
中　　華　　民　　國　　111 　年　　5 　　月　　26　　日
                  中壢簡易庭      法  官  張博鈞
以上為正本係照原本作成。
如不服本判決，應於送達後20日內，向本院提出上訴狀並表明上
訴理由，如於本判決宣示後送達前提起上訴者，應於判決送達後
20日內補提上訴理由書（須附繕本）。
如委任律師提起上訴者，應一併繳納上訴審裁判費。
中　　華　　民　　國　　111 　年　　5 　　月　　26　　日
                                  書記官  張季容
附錄：
一、民事訴訟法第436條之24第2項：
    對於小額程序之第一審裁判上訴或抗告，非以其違背法令為
    理由，不得為之。
二、民事訴訟法第436條之25：
    上訴狀內應記載上訴理由，表明下列各款事項：
    （一）原判決所違背之法令及其具體內容。
    （二）依訴訟資料可認為原判決有違背法令之具體事實。
三、民事訴訟法第471 條第1 項：（依同法第436 條之32第2 項
    規定於小額事件之上訴程式準用之）上訴狀內未表明上訴理
    由者，上訴人應於提起上訴後20日內，提出理由書於原第二
    審法院；未提出者，毌庸命其補正，由原第二審法院以裁定
    駁回之。